【裁判字號】    98,易,3081
【裁判日期】    981231
【裁判案由】    妨害名譽
【裁判全文】
臺灣臺北地方法院刑事判決              98年度易字第3081號
公  訴  人  臺灣臺北地方法院檢察署檢察官
被      告  乙○○
上列被告因妨害名譽案件，經檢察官提起公訴（98年度偵字第
22410號），本院判決如下：
    主  文
乙○○公然侮辱人，處拘役貳拾伍日，如易科罰金，以新臺幣壹
仟元折算壹日。
    事  實
一、乙○○與甲○○素不相識，於臺灣士林地方法院九十七年度
    士小調字第四九九號民事事件中，受吳碧霞委任擔任訴訟代
    理人。於民國九十七年十月二十三日上午十時三十分許，在
    臺北縣瑞芳鎮○○路一三五號工廠現場實施勘驗時，因對於
    勘驗現場放置物品之烤爐狀況有所爭執，竟基於公然侮辱之
    犯意，在上址內，於臺灣士林地方法院九十七年度士小調字
    第四九九號民事事件承審法官陳介源、書記官馮衍燕、通譯
    宋明德、該民事事件相對人蔡文彬及訴訟代理人游敏傑律師
    、上址工廠廠長、遭查扣物品所有權人、陪同到場之乙○○
    表妹林佳蓉等特定多數人均得共見共聞之情形下，公然以：
    「你們都是詐騙集團，都是金光黨」等語辱罵勘驗現場物品
    保管人甲○○及相對人蔡文彬（蔡文彬部分未據告訴），足
    以貶損甲○○之人格及社會評價。
二、案經甲○○訴請臺灣臺北地方法院檢察署檢察官偵查起訴。
    理  由
一、訊據被告乙○○矢口否認上開犯行，辯稱：並未出言辱罵證
    人甲○○云云。然查：上開犯罪事實，業據證人甲○○於偵
    查中證述：「（當天到場有哪些人？）我、廠長、游敏捷律
    師、簡易庭庭長、書記官、被告其他東西被查扣的主人。」
    、「當天上午到場後，被告跟一個林小姐要去拿東西，因為
    他們認為東西過於髒亂，我跟庭長解釋原因，結果被告就突
    然冒出一句你們是詐騙集團，然後她跟庭長解說時，我就火
    大不聽了。」等語在卷（偵查卷第一一頁），核與證人游敏
    傑律師於偵查中所證述：「‧‧‧當時法官要勘驗一個烤爐
    的狀況，但烤爐上黝黑色的油漬，因為是甲○○保管，所以
    甲○○就上前去跟法官解釋是油漬不是生鏽‧‧‧被告這時
    候就很高音量的跟法官說不要相信他們，說告訴人（即證人
    甲○○）跟蔡律師（即該民事事件相對人蔡文彬）他們都是
    詐騙集團，都是金光黨‧‧‧我之所以記得這麼清楚，是因
    為隔了十幾分鐘要離開現場時，乙○○有跑過來跟我道歉，
    要我代為向甲○○表示她的歉意，但是雙方還是吵了起來‧
    ‧‧」等語相符（偵查卷第一二頁）。參以證人游敏傑與被
    告間並無怨隙，要無甘冒受刑事偽證罪處罰之險，在偵查中
    故意設詞誣陷被告入罪之可能，證人游敏傑上證詞當屬客觀
    可採。況若被告在上開時、地未以上開言詞辱罵證人甲○○
    ，則其於偵查中自當對於其無任何辱罵言詞，據理力爭，要
    無於偵查中反以「我在現場並未指名道姓，如果我有公然侮
    辱我會講出名字，請他們舉證‧‧‧我是否有指名道姓。」
    云云辯駁（偵查卷第五頁）之理。據此，足徵被告上開所辯
    ，均係事後卸責之詞，不足採信。此外，並有臺灣士林地方
    法院九十七年度士小調字第四九九號民事事件九十七年十月
    二十三日勘驗筆錄一份在卷可稽（臺灣士林地方法院九十七
    年度士小調字第四九九號民事卷第五五頁、第五六頁）。從
    而，被告係以謾罵之意，在臺灣士林地方法院九十七年度士
    小調字第四九九號民事事件承審法官陳介源、書記官馮衍燕
    、通譯宋明德、該民事事件相對人蔡文彬及訴訟代理人游敏
    傑律師、上址工廠廠長、遭查扣物品所有權人、陪同到場之
    乙○○表妹林佳蓉等特定多數人均得共見共聞之情形下，公
    然以：「你們都是詐騙集團，都是金光黨」等語辱罵證人甲
    ○○，該等言語客觀上均足以貶損侮辱證人甲○○人格及社
    會評價，並已足使證人甲○○在心理上有感受難堪或不快之
    情至為灼然。從而，本案事證明確，被告上開犯行洵堪認定
    ，應予依法論處。
二、核被告所為，係犯刑法第三百零九條第一項公然侮辱罪。爰
    審酌被告犯罪之動機、目的、手段、僅因對於勘驗現場放置
    物品之烤爐現況有所爭執，心生不悅，即逕以：「你們都是
    詐騙集團，都是金光黨」言詞辱罵物品保管人即證人甲○○
    、所生危害及犯後飾詞狡辯，不知悔改之態度等一切情狀，
    量處如主文所示之刑，並諭知易科罰金之折算標準。
據上論斷，應依刑事訴訟法第二百八十四條之一、第二百九十九
條第一項前段，刑法第三百零九條第一項、第四十一條第一項前
段，刑法施行法第一條之一，判決如主文。
本案經檢察官沈志成到庭執行職務。
中    華    民    國    98    年    12   月    31    日
                        臺灣臺北地方法院刑事第十五庭
                            法  官  吳麗英
上正本證明與原本無異。
如不服本判決應於收受送達後10日內向本院提出上訴書狀，並應
敘述具體理由；其未敘述上訴理由者，應於上訴期間屆滿後20日
內向本院補提理由書（均須按他造當事人之人數附繕本）「切勿
逕送上級法院」。告訴人或被害人如對於本判決不服者，應具備
理由請求檢察官上訴，其上訴期間之計算係以檢察官收受判決正
本之日期為準。
                            書記官  藍儒鈞
中    華    民    國    98    年    12   月    31    日
附錄本案論罪科刑法條全文：
刑法第309 條：
公然侮辱人者，處拘役或3 百元以下罰金。
以強暴犯前項之罪者，處1 年以下有期徒刑、拘役或5 百元以下
罰金。

司法院資訊處製作；財團法人民間司法改革基金會備份。
